【裁判字號】    91,交易,148
【裁判日期】    920107
【裁判案由】    公共危險
【裁判全文】
臺灣新竹地方法院刑事判決                        九十一年度交易字第一四八號
    公  訴  人  臺灣新竹地方法院檢察署檢察官
    被      告  丙○○
    選任辯護人  盛枝芬律師
右列被告因公共危險案件，經檢察官提起公訴（九十一年度偵字第四七九四號），本
院判決如左：
    主  文
丙○○無罪。
    理  由
一、公訴意旨略以：被告丙○○明知飲酒後駕車將因注意力減低、反應力變慢，隨時
    有致他人於死、傷之危險，且道路交通管理處罰條例定有於飲酒後呼氣之酒精濃
    度達每公升含零點二五毫克時即不得駕車之規定，仍於民國九十一年七月十八日
    晚上八時許，在苗栗縣竹南鎮工地飲用二瓶易開罐啤酒後，已經酒醉，仍騎乘車
    牌號碼ＭＸＴ─七六一五號重型機車沿新竹市○○路由南往北方向行駛，嗣於同
    日晚上九時十五分許，行經中華路六段六七巷口前之閃光黃燈處時，因酒醉注意
    力不集中，未減速做隨時停車之準備，恰有甲○○亦未注意車況，駕駛ＢＵ─０
    八七七號自小客車在中華路上由北往南方向行駛，於該處突然迴轉，致其所騎乘
    之機車車頭撞擊該自小客車之右前車門，丙○○因而受傷，經警測試其酒精濃度
    測試呼氣達每公升０．四四毫克，因認其涉有刑法第一百八十五條之三之公共危
    險罪嫌。
二、按犯罪事實應依證據認定之，無證據不得推定其犯罪事實，又不能證明被告犯罪
    者，應諭知無罪之判決，刑事訴訟法第一百五十四條、第三百零一條第一項分別
    定有明文。又認定被告有罪之事實，應憑證據，如未能發現相當之證據，或證據
    不足以證明，自不能以推測或擬制之方法，以為裁判之基礎；且認定事實所憑之
    證據，其為訴訟上之證明，須達於通常一般人均不致有懷疑，而得確信其為事實
    之程度者，始得據為有罪之認定，倘其證明尚未達到此一程度而有合理之懷疑存
    在時，尚難為有罪之認定基礎；苟積極證據不足以為不利於被告事實之認定，即
    應為有利於被告之認定，更不必有何有利之證據，最高法院三十年上字第八一六
    號、四十年臺上字第八六號、七十六年臺上字第四九八六號判例分別揭有上旨，
    可資參酌。又服用酒類，不能安全駕駛動力交通工具而駕駛者，應受刑罰制裁，
    刑法第一百八十五條之三固有明定，惟該條所稱之「不能安全駕駛」，為具體之
    危險態樣，因之，是否已達此程度自應綜合審究各種客觀存在之情事，尤其係行
    為人所呈顯言行舉止之穩定度為斷，要不得僅以酒精濃度測試結果為唯一之認定
    標準。
三、公訴意旨認被告丙○○涉犯刑法第一百八十五條之三之服用酒類，不能安全駕駛
    動力交通工具而駕駛罪嫌，係以證人甲○○之指述，及道路交通事故調查報告表
    、酒精濃度測試值單、舉發違反道路交通管理事件通知單（下稱舉發單）及測試
    觀察記錄表各一紙在卷為其論斷依據。訊據被告丙○○固坦承有於前揭時間喝酒
    後駕車，並與甲○○駕駛車輛發生撞擊等情不諱，惟堅決否認有何酒後不能安全
    駕駛之犯行，辯稱：當天晚上七、八點喝二瓶啤酒，快九點出發回新竹，我精神
    並未受酒類影響，而且當時我是騎在機車道上，並未違反交通規則，發生車禍是
    因為對方突然迴轉，我煞車不及才會撞上，且撞上後我已昏迷不醒，且車禍造成
    我顏面骨折，根本無法實施酒測等語。經查：
（一）有關酒精濃度測試值單之證據能力部分：查本案車禍發生之時間為九十一年七
      月十八日晚上九時十五分許，被告丙○○因車禍送醫急診之時間為當日晚上九
      時三十八分許，實施酒測時間為當日晚上十一時四分，被告出院時間為九十一
      年七月二十七日，共計住院時間為十日（含送醫急診當日）等情，有道路交通
      事故調查報告表、酒精濃度測試值單、東元綜合醫院診斷證明書及南門綜合醫
      院九十一年十月九日南綜醫字第六六四號函所附急診病歷在卷可查，被告實施
      酒測時間係在其被送往急診而於加護病房時所為一節，亦據施測員警乙○○及
      被告妻子林麗卿證述明確。證人乙○○於本院訊問時證稱：當時被告人在加護
      病房，精神狀況可以做酒測，我們有請他蓋手印，舉發單是事後被告出院後請
      他到警局開的，測試時我們有給被告妻子林麗卿看，由她簽名，表示是我們在
      現場所做的，並未請醫院抽血作酒精測試，已忘記施測當時林麗卿是在加護病
      房內或在外面等語（參本院九十一年十月十五日訊問筆錄）；惟證人林麗卿於
      本院訊問時證稱：是警察叫我代簽，警察作酒測時我沒有在旁邊，警察在加護
      病房外面拿給我簽的，警察有對我說這是對我先生作酒精測試等語（參本院九
      十一年十月一日訊問筆錄），再佐以被告於送醫時意識混亂不清楚、雖不到昏
      迷不醒程度，惟可能無法配合口頭指示行動作一情，有南門綜合醫院九十一年
      十一月九日南綜醫字第七二七號函在卷可查；衡情被告送醫時既有意識混亂不
      清楚之情形，而其傷勢又係顏面骨骨折，是否能配合員警做呼氣動作而施測已
      有可疑，再者，證人乙○○既稱被告當時狀況可以做酒測，而被告手部又未受
      傷，是當時應可填製舉發單由被告簽收，亦無不能使被告於酒精測試值單上簽
      名之理，惟該酒精測試值單上係捺上被告指印後再由被告之妻林麗卿簽名，而
      舉發單上被告之簽名又係事後所為，應認被告當時確係無法配合實施酒測，亦
      無法簽名，其妻林麗卿於施測當時亦未在場，是被告既無法實施酒測，則該酒
      精測試值單如何取得即生疑義，爰斟酌該酒精測試值之取得違背法定程序之情
      節重大，侵害被告權益，不利被告行使其訴訟上之防禦權，及本院禁止使用該
      項證據對於預防將來偵查機關違法取得證據具強烈警示作用等情，在人權與公
      共利益均衡維護原則下，應認該酒精測試值單，無證據能力，合先敘明。
（二）依卷附道路交通事故調查報告表顯示，車禍發生地點並無劃分快慢車道，而車
      禍撞擊點係在路邊邊線外，是被告辯稱騎乘機車在機車道上一節應可採信；又
      證人即上開與被告騎乘車輛發生車禍之甲○○於警詢時陳稱：「我有看到對方
      ，但對方速度很快，我已靠路邊行駛，但重機車ＭＸＴ─七六一號還是撞擊我
      車而肇事。」等語，惟觀上開道路交通事故調查報告表，車禍撞擊點離路邊仍
      有五至六公尺餘（自小客車車尾離路邊六．二公尺，散落物約在自小客車中間
      ），是甲○○所駕車輛應係在其尚未完成迴轉時與被告機車發生碰撞，並非甲○○所言已靠路邊行駛，又甲○○既稱當時已看到被告，則其是否有於迴車前
      依規定暫停、顯示左轉燈光，或是否有注意車前狀況及注意當時路權歸屬何人
      等情狀，均不得而知，雖被告自承有喝酒，惟上開車禍究與被告飲酒致注意力
      減弱有無直接關係、被告酒後駕車是否即為車禍之肇事因素均有待認定，能否
      逕認被告係酒後不能安全駕駛上開重型機車以致肇事，其間並具有因果關係，
      已有可疑；亦無法倒果為因以被告駕車肇事而為斷定其係酒後不能安全駕駛之
      佐證。
（三）再就被告之測試觀察記錄表觀之，其上之「觀察結果」雖有：駕駛過程因車禍
      肇事顯然無法正常操控、嫌疑人有語無倫次、含糊不清、意識模糊，注意力無
      法集中、嫌疑有昏睡叫喚不醒、泥醉情事及因嫌疑人有無法製作生理平衡測試
      跡象，顯然無法安全駕駛等情狀，然而該記錄表之製作時間為車禍當天晚上十
      一時三十分，被告已在加護病房急救中，無法配合做呼氣酒精濃度測試已如前
      述，是自無配合製作該記錄表之可能，而卷附之「汽機車駕駛人酒後生理協調
      平衡檢測紀錄表」亦係空白等情，均無法以之認定被告已達酒後不能安全駕駛
      之狀態。
（四）綜上，本件被告之呼氣酒精濃度測試並無證據能力已如前述，又無駕駛人酒後
      生理協調平衡檢測紀錄可供參酌，而警員製作之測試觀察記錄表又因當時被告
      已在加護病房急救，無法憑之而為客觀認定，是本案尚未達於通常一般人均不
      致有所懷疑，得確信其為真實之程度，自難僅以被告與他人發生車禍遽認被告
      有不能安全駕駛之行為。被告前述酒後駕車之行為，固有未當，然查無其他積
      極證據足認被告有何「不能安全駕駛」之行為，既不能證明被告犯罪，根據「
      罪證有疑，利於被告」之證據法則，並揆諸首揭說明，自應為被告無罪之諭知
      。
據上論斷，應依刑事訴訟法第三百零一條第一項，判決如主文。
本案經檢察官邱朝智到庭執行職務
中      華      民      國九十二    年      一      月      七      日
                                臺灣新竹地方法院交通法庭
                                    審判長法  官  賴  淑  敏
                                          法  官  馮  俊  郎
                                          法  官  楊  麗  文
右正本證明與原本無異。
如不服本判決，應於判決送達後十日內向本院提出上訴狀( 應附繕本 )，上訴於
臺灣高等法院。
                                          書記官  陳  秀  子
中      華      民      國    九十二    年      一      月      七      日


司法院資訊處製作；財團法人民間司法改革基金會備份。
